【裁判字號】    97,交聲,410
【裁判日期】    980206
【裁判案由】    違反道路交通管理處罰條例聲明異議
【裁判全文】
臺灣基隆地方法院交通事件裁定         97年度交聲字第409號
                                     97年度交聲字第410號
原處分機關  交通部公路總局臺北區監理所基隆監理站
異  議  人
即受處分人  甲○○
上列異議人即受處分人因違反道路交通管理處罰條例聲明異議案
件，對於交通部公路總局臺北區監理所基隆監理站中華民國97年
11月18日所為之處分（原處分案號：基監字第裁42-C00000000、
42-C00000000號），聲明異議，本院裁定如下：
    主  文
交通部公路總局臺北區監理所基隆監理站民國九十七年十一月十
八日基監字第裁42-C00000000號違反道路交通管理事件裁決書所
為處分應予撤銷，甲○○不罰。
其餘異議駁回。
    理  由
一、原處分意旨略以：異議人即受處分人甲○○於民國97年8 月
    27日上午9 時20分許，騎乘車號POV-411 號重型機車，行經
    臺北縣瑞芳鎮○○○路與明燈路口，違規紅燈右轉，且拒絕
    停車接受稽查而逃逸，經警依法舉發，分別裁處罰鍰新台幣
    （下同）600 元及3,000 元，並記違規點數3 點及1 點等情
    。
二、異議意旨則以：異議人從無交通違規之紀錄，並無違規紅燈
    右轉之情事，且無證據證明異議人確有拒絕停車接受稽查而
    逃逸之行為，原處分顯有不當等情。
三、按汽車行駛至交岔路口，其行進應遵守燈光號誌，且汽車駕
    駛人，行經有燈光號誌管制之交岔路口闖紅燈者，處1,800
    元以上5,400 元以下罰鍰，前項紅燈右轉行為者，處600 元
    以上1,800 元以下罰鍰，並記違規點數3 點；又汽車駕駛人
    闖紅燈，當場不能或不宜攔截製單舉發者，得逕行舉發，此
    項逕行舉發，應記明車輛牌照號碼、車型等可資辨明之資料
    ，以汽車所有人為被通知人製單舉發，道路交通安全規則第
    102 條第1 款及道路交通管理處罰條例第7 條之2 第1 項第
    1 款、第53條第1 項、第63條第1 項第3 款分別定有明文。
    另按交通法庭認為聲明異議有理由或聲明異議雖無理由而原
    處分不當或違法者，應以裁定將原處分經聲明異議部分撤銷
    ，並自為裁定，道路交通案件處理辦法第20條前段定有明文
    。
四、經查：
（一）證人即臺北縣政府警察局瑞芳分局交通分隊警員乙○○於
      本院調查時證稱其與警員羅尹成於97年8 月27日上午執行
      巡邏勤務，其駕駛警用事故處理之廂型車搭載羅尹成，沿
      濱海公路往瑞八公路方向行駛，行駛至瑞八公路與明燈路
      口，適遇瑞八公路設置交通號誌之燈號轉變為紅燈，其即
      駕車在瑞八公路劃設機車停等格後方停等紅燈，當時一部
      車身紅色之機車亦在瑞八公路之機車停等格內停等紅燈，
      停車位置在其駕駛車輛之右前方，該機車之駕駛人為男性
      、身材微胖、身著紅色無袖背心，該機車停車約10至15秒
      後，即突然自瑞八公路右轉明燈路行駛，當時瑞八公路設
      置交通號誌之燈號仍顯示為紅燈，其發現該機車違規闖紅
      燈右轉後，隨即駕車往左方對向車道行駛，繞過在機車停
      等格內停等紅燈之其他機車後，右轉往明燈路行駛，甫右
      轉至明燈路，其即看見符合前開車身顏色及駕駛人特徵之
      機車，停在瑞芳第一市場前騎樓處，駕駛人仍坐在該機車
      上，其立即駕車駛往該機車旁之路邊，確認該機車之車號
      為POV-411 號後，其放下副駕駛座之車窗玻璃，自駕駛座
      出聲要求該機車駕駛人停車，然該機車駕駛人立即騎車自
      瑞芳第一市場之斜坡駛入第一市場，其與羅尹成確認該機
      車之車號後，隨即駕車返回警局，並依據上開機車車號查
      詢車籍資料依法舉發等語，因乙○○與異議人互不相識，
      業經證人乙○○證述在卷，衡情，乙○○應無刻意設詞構
      陷異議人之必要；又證人乙○○具結證稱當日天氣晴，且
      其駕駛之車輛在瑞八公路停等紅燈時，其駕駛之車輛係機
      車停等格後第一台車，而前開機車在機車停等格內停等紅
      燈時，停車位置即在其駕駛車輛之右前方，當時尚有其他
      機車亦在機車停等格內停等紅燈，前開機車右轉時，瑞八
      公路設置交通號誌之燈號仍為紅燈，其他機車亦均在停等
      紅燈，尚未開動等語，且乙○○駕車行經前開路段之時間
      為上午9 時許，此有卷附臺北縣政府警察局舉發違反道路
      交通管理事件通知單在卷供參，足見當時天色應屬明亮，
      又依據現場照片觀之，瑞八公路設置交通號誌之位置距離
      瑞八公路之停止線甚近，復未遭其他物品遮蔽，衡情，在
      機車停等格內停等紅燈之機車駕駛人及適在機車停等格後
      方停等紅燈之乙○○，對於瑞八公路設置交通號誌燈號顯
      示情形，應均無誤認之可能，且證人乙○○已證稱當前開
      機車自瑞八公路右轉明燈路行駛時，在機車停等格內停等
      紅燈之機車均尚未開動，其係往左朝對向車道行駛，繞過
      在機車停等格內停車之其他機車，再往明燈路行駛等語，
      亦證當前開機車右轉行駛明燈路時，瑞八公路設置交通號
      誌之燈號應仍為紅燈，是該機車確有闖紅燈右轉之違規行
      為一節，應堪認定。復依據卷附車號POV-411 號機車之行
      車執照影本之記載，該機車之車身顏色確為紅色，且異議
      人自陳身高163 公分、體重74公斤等情，均與證人乙○○
      證稱前開闖紅燈右轉行駛之機車車身及駕駛人外貌特徵相
      符；另異議人陳稱車號POV-411 號機車平日均由其本人使
      用，且其平常亦係沿瑞八公路右轉明燈路之路線，騎車前
      往瑞芳第一市場，其會將機車停放於第一市場前騎樓等語
      ，亦核與證人乙○○證述前開闖紅燈右轉行駛機車之行駛
      路線及停車位置等情相合，是堪認前開闖紅燈右轉之機車
      駕駛人應確為異議人無誤，則警員依法逕行舉發，並無不
      當。
（二）至於原處分指異議人拒絕停車接受稽查而逃逸部分，證人
      乙○○固證稱其發現前開機車違規右轉時，隨即鳴按喇叭
      ，之後，其見前開違規闖紅燈右轉之機車停放於瑞芳第一
      市場前騎樓處，隨即駕駛車輛停放於該機車旁之路邊，並
      放下副駕駛座之車窗玻璃，自駕駛座出聲要求異議人停車
      ，該機車駕駛人略為往後瞥，隨即騎車沿騎樓前斜坡駛入
      第一市場等情，惟異議人堅決否認曾聽聞他人要求其停車
      等情，且證人乙○○證稱其發現該機車違規右轉後，隨即
      鳴按喇叭，當時該機車駕駛人未回頭查看，車速亦無明顯
      變化等語，因乙○○駕車停等紅燈處，係屬瑞八公路及明
      燈路之交岔路口，當時尚有其他車輛行駛，業如前述，又
      該機車駕駛人於乙○○鳴按喇叭後，並未回頭查看，亦無
      刻意加速駛離之情形，是難認該機車駕駛人確實知悉乙○
      ○係以鳴按喇叭之行為，示意其停車，則該機車駕駛人縱
      未停車，係難謂係在知悉警員已為停車指示之情形下，拒
      絕停車接受稽查而逃逸。再者，乙○○雖在第一市場前出
      聲要求前開機車駕駛人停車，然證人乙○○已證述當時第
      一市場前騎樓處之人車甚多，且其出聲要求該機車駕駛人
      停車後，該駕駛人僅將頭往後傾斜，並非整個身體均往後
      轉，其未看見該駕駛人之臉等情，因乙○○駕車前往第一
      市場時，係上午9 時許，衡情，當時前往該市場購物之民
      眾應甚多，且證人乙○○證稱當時第一市場前騎樓處之人
      車甚多等情，足認當時該處應屬往來人車頻繁、人聲鼎沸
      之情形，又依據證人乙○○前開所述，乙○○僅係將車輛
      停放於前開機車停車位置之路旁，並自車內駕駛座朝停放
      於該車副駕駛座旁之前開機車駕駛人出聲要求停車，亦即
      乙○○非親自行至該駕駛人身旁指示該駕駛人停車，且乙
      ○○在車內出聲要求該駕駛人停車時，與該駕駛人相隔相
      當之距離，則該駕駛人在上開人聲鼎沸之處所，是否確實
      聽聞乙○○所為要求停車之言詞，即非無疑；又該駕駛人
      在乙○○出聲要求停車後，僅將頭略往後傾斜，並非將身
      體往後轉面向乙○○，亦與一般人聽聞他人在背後呼叫時
      ，直接轉身面向發話人查看之情形有別，是異議人前開辯
      解尚非無據。換言之，異議人辯稱其未聽聞警員要求停車
      之指示等語，應屬可採，因無積極證據足以證明異議人對
      於警員所為停車之指示已有認識，則縱使異議人未依指示
      停車，亦難認異議人即有經制止拒絕停車接受稽查而逃逸
      之違規行為，應屬甚明。
（三）綜上，異議人於前開時、地，確有闖紅燈右轉之違規駕駛
      行為，是原處分機關依道路交通管理處罰條例第53條第2
      項、第63條第1 項第3 款及違反道路交通管理事件統一裁
      罰基準及處理細則之規定，就異議人所為駕車行經有燈光
      號誌管制之交岔路口紅燈右轉之行為，裁處罰鍰600 元，
      並記違規點數3 點，並無違誤；至於原處分指異議人拒絕
      停車接受稽查而逃逸部分，因無積極證據足以證明異議人
      對於警員所為停車之指示確有所認識，自難僅以異議人未
      停車之行為，逕行認定異議人即有拒絕接受稽查而逃逸之
      違規行為，故原處分機關依道路交通管理處罰條例第60條
      第1 項及第63條第1 項第1 款之規定，裁處罰鍰3,000 元
      ，並記違規點數1 點，即難謂適法。從而，異議人就關於
      拒絕停車接受稽查而逃逸部分聲明異議，為有理由，原處
      分應予撤銷，並由本院另為異議人不罰之諭知；至於異議
      人就關於違規闖紅燈右轉部分聲明異議，為無理由，應予
      駁回。
據上論斷，應依道路交通案件處理辦法第19條、第20條前段，裁
定如主文。
中    華    民    國    98    年    2     月     6    日
                  交通法庭法    官  邰婉玲
以上正本證明與原本無異。
對於本件裁定如有不服，應於送達後5 日內，向本院提出抗告書
狀，敘述抗告之理由，抗告於臺灣高等法院。
中    華    民    國    98    年    2     月     6    日
                          書 記 官  彭筠凱


司法院資訊處製作；財團法人民間司法改革基金會備份。
